【裁判字號】    89,易緝,304
【裁判日期】    890524
【裁判案由】    侵占
【裁判全文】
臺灣臺中地方法院刑事判決                        八十九年度易緝字第三四號
    公  訴  人  臺灣臺中地方法院檢察署檢察官
    被      告  丙○○
    選任辯護人  林錦隆
右列被告因侵占案件，經檢察官提起公訴 (八十六年度偵字第一二三三一號)，本院
判決如左：
    主  文
丙○○意圖為自己不法之所有，而侵占對於業務上所持有之物，處有期徒刑捌月。
    事  實
一、丙○○受僱於廣超越實業有限公司 (下稱廣超越公司)( 負責人為甲○○)擔任業
    務員，為從事業務之人。竟意圖為自己不法之所有，於民國八十五年六月中旬某
    日向客戶收受如附表所示之支票三紙票面額合計新台幣 (下同)八萬一千八百元
    之電池貨款，應繳回廣超越公司，詎丙○○竟將該三紙支票易持有為所有，而將
    之侵占入己，並於八十五年七月間持附表編號一、二所示支票，向乙○○購買蓮
    霧十箱，同年八月間持附表編號三所示之支票持向乙○○調借票面額同額之款項
    ，惟前揭支票屆期均未能兌現，乙○○、甲○○始知悉上情。
二、案經乙○○告發由臺灣臺中地方法院檢察署檢察官偵查起訴。
    理  由
一、訊據被告對於右揭時、地就附表三張支票未繳回廣超越公司之事實固不否認，惟
    矢口否認有何業務侵占犯行，辯稱：伊有向甲○○之妻及妻姐張淑滿告知，後改
    稱有向會計講公司未付二個月薪水，收款先行支用，再行結算云云。經查，上開
    事實，業經告發人乙○○及被害人廣超越公司負責人甲○○、丁○○於偵查、審
    理中及台灣高等法院台中分院另案審理中（八十六年度上訴字第一○○號卷五十
    九頁正、反面、七十五頁正、反面）指訴綦詳，復有支票及退票理由單各三紙，
    暨台中市警察局第一分局八十五年十一月二十八日中分一刑字第二二二四號函乙
    紙及遺失票據申報書二紙、掛失止付票據提示人資料查報表二紙 (均為影本)在
    卷足證。被告雖辯稱使用附表支票前，曾向公司負責人之妻、張淑滿或會計提及
    先行使用貨款之事，為被害人代表人甲○○所否認，被告對於甲○○之妻或妻姐
    張淑滿並未轉告負責人甲○○同意先行動支貨款之事，亦未得到會計轉告甲○○
    同意被告可先行動支公司貨款之事，被告亦不否認，被告所辯，業已得到公司同
    意，即屬無據。事證明確，被告犯行堪以認定，應予依法論科。
二、核被告丙○○所為，係犯刑法第三百三十六條第二項之業務侵占罪。至被告持其
    業務上侵占如附表支票向告發人乙○○購物、借款，無非係其侵占後處分其贓物
    之行為，尚難逕認另涉犯詐欺罪嫌，合先敘明。爰審酌被告曾犯偽造文書罪，前
    於八十六年五月二十二日經台灣高等法院台中分院判處有期徒刑四月確定，於八
    十九年四月三十日執行完畢，有台灣高等法院被告全國前案資料紀錄表及台灣花
    蓮看守所八十九年三月十七日花所總字第六五五號函、本院八十九年中院刑光八
    九易緝字三○四字第三五三六四號函各乙紙在卷可稽，其素行不良，係因弟弟病
    故 (有死亡證明書在卷可查)始出此下策，致廣超越公司受有三紙支票之損害，
    犯後已與被害人廣超越公司達成和解賠償該公司八萬一千元，廣超越公司表示不
    予追究等一切情狀，量處如主文所示之刑。另被告以已與廣超越公司達成和解賠
    償其損失為由，請求准予緩刑宣告部分，按本件被告於辯論終結前，曾因偽造文
    書案件，於八十六年五月二十二日經台灣高等法院台中分院判處有期徒刑四月確
    定，於八十九年四月三十日執行完畢，既於本件判決宣告前受有有期徒刑之宣告
    確定，即不得依刑法第七十四條第一款之規定宣告緩刑（最高法院二十五年非字
    第三一三號、五十四年台非字第一四八號判例意旨參照），而其所犯前開偽造文
    書案件，既於八十九年四月三十日執行完畢，本案於八十九年五月二十四日宣判
    ，即與「前受有期徒刑以上刑之宣告，執行完畢或赦免後，五年以內未曾受有期
    徒刑以上刑之宣告者」之要件不符，自亦不得依刑法第七十四條第二款規定予以
    宣告緩刑（最高法院二十九年上字第三八號判例意旨參照），附為敘明。
據上論斷，應依刑事訴訟法第二百九十九條第一項前段，刑法第三百三十六條第二項
，罰金罰鍰提高標準條例第一條前段，判決如主文。
中      華      民      國    八十九    年      五      月    二十四    日
                                  臺灣臺中地方法院刑事第四庭
                                    法  官  陳  學  德
右正本證明與原本無異。
如不服本判決，應於判決送達後十日內向本院提出上訴狀，上訴於臺灣高等法院臺中
分院( 須附繕本 )。
                                    書記官
中      華      民      國    八十九    年      五      月    二十六    日
附錄：論罪科刑法條
刑法第三百三十六條第二項
對於業務上所持有之物，犯前條第一項之罪者，處六月以上五年以下有期徒刑，得併
科三千元以下罰金。
┌────────────────────────────────────
│附  表 ：侵占支票票據明細
├──┬───┬─────┬───────┬─────┬─────────
│編號│發票人│票載日期  │金額（新台幣）│付款人    │票號
├──┼───┼─────┼───────┼─────┼─────────
│１  │吳正安│八十五年  │四千八百元    │彰化商業銀│ＧＲ0000000
│    │      │九月三十  │              │行竹山分行│
│    │      │日        │              │          │
├──┼───┼─────┼───────┼─────┼─────────
│２  │吳長明│八十五年  │五千九百元    │台灣中小企│ＡＮ0000000
│    │      │九月三十  │              │業銀行草屯│
│    │      │一日      │              │分行      │
├──┼───┼─────┼───────┼─────┼─────────
│３  │姜松永│八十五年  │七萬一千一    │台中市農會│ＦＡ0000000
│    │      │十月三十日│百元          │南區分部  │
└──┴───┴─────┴───────┴─────┴─────────


司法院資訊處製作；財團法人民間司法改革基金會備份。
